# 请教陈版主类似BOT业务在PRCGAAP和IFRS中的处理

提问人：yujjyu 时间：2014-08-01 16:56:55
A公司主营环保节能配套工程，其业务模式为，为B企业建造一套太阳能发电设备，约定使用该设备 3 年的用电量按照 2 块/度的价格作为工程的建造款支付给A公司，A公司在建造工程时时，预计未来 3 年每年B企业使用该设备的用电量均为 1000 ，A公司预计整个建造项目的成本为 5000 ，建造周期为 2 年，每年50%的进度，A公司如何进行会计处理？
方案一：预计项目建成后的总收入为 6000 ，现值为 5500 ，则合同毛利为 500 ，建造期间，每年确认 2750 的收入， 2500 的成本，完工时，确认 6000 的长期应收款， 5500 的工程施工， 500 的未确认融资受益。然后根据运营期间的实际用电量，确认应收款，调整长期的金额，摊销未确认融资受益。
方案二：合同成本为 5000 ，每年确认 2500 的收入和成本，在第二年末，将工程施工结转到无形资产，未来三年，实际收到的用电款作为收入，无形资产按照直线法的摊销额作为成本。（该方法应该是类似于BOT的方式） 方案三：行业内该类建造项目的平均毛利率为20%，则在建造期间，按照20%的毛利率来确定收入和成本的金额，再未来三年，根据实际情况调整之前确认的金额。
请问哪一种更符合准则的要求，分别符合PRCGAAP和IFRS的哪些相关内容？
另外，A公司属于增值税纳税人还是营业税纳税人？建造期间如何纳税？如果是营业税纳税人，那是按照3%的建筑业来交呢，还是按照之后节电收入作为服务业5%来交？
A公司的企业所得税该如何计算？会产生递延所得税负债吗？

回答人：chenyiwei
就你说的情况，“约定使用该设备 3 年的用电量按照 2 块/度的价格作为工程的建造款支付给A公司”，虽然A公司可以根据历史经验并结合该项目具体情况对未来B公司三年内每年的用电量进行估计，但此处并不存在一项无条件收取固定或可确定金额的权利，因此方案2 （类似于BOT中的无形资产模式）适用于这种情况，而不应确认金融资产。

提问人：yujjyu 时间：2014-08-01 18:48:30
谢谢回复。
这里涉及到在建造期间能不能确认利润的问题，也就是说，只要未来的收入不确定，就认为这个工程就是没有毛利的，所以成本收入确认相同的数字。也就是说，只要未来的经济利益的流入不是确定的，就不能确认收入，但未来的支出即时不确定，也要考虑到当期的损益里？（比如消费积分）
BOT的解释里面特别说了是基础设施，发包方是政府，但例子中不是，是不是并不符合解释或者IFRIC？
另外，税的问题是怎么处理的？

回答人：chenyiwei
对企业而言，为政府建造基础设施和为企业建造经营性的资产，在条款相同的情况下，对本企业的经济影响一致，因此如果同样采用“服务特许权”模式（除了合同授予方不是公共部门以外，其余完全适用于IFRIC 12规定的条件），则也可以参照执行。 BOT模式的关键是企业以所提供的建造服务换取收取固定或可确定金额的款项的权利（金融资产）或根据设施使用情况向使用者收费的权利（无形资产）。在换取无形资产的情况下，由于建造合同资产和无形资产的风险和报酬特征存在实质性差异，也可以理解为一项具有商业实质的非货币性资产交换。因此在建造期间应根据所提供的建造服务的公允价值确认建造服务收入。如果类似建造服务的公允价值能够可靠确定的，则不存在“只要未来的收入不确定，就认为这个工程就是没有毛利的，所以成本收入确认相同的数字”、“只要未来的经济利益的流入不是确定的，就不能确认收入”这样的说法。
税务问题请咨询税务专业人士。

提问人：yujjyu 时间：2014-08-01 22:36:46
也就是说，这里的换出资产是建造合同，那这里因为未来的收益不确定，所以就认为建造合同的成本就是换出资产的公允价值，也就用来确认了无形资产的价值。所以在我的例子中，方案二可以在建造期间按照成本确认收入的数字，因为此时，该合同被认为结果不能可靠估计的建造合同，只是预计成本能够收回，所以按照实际发生的成本确认了收入，这里建造合同收入的确认已经不是完工百分比法了。

回答人：chenyiwei
不应简单理解为“只要BOT是无形资产模式，则建造期间都不能确认建造合同利润”。事实上IFRIC 12后附的无形资产模式的举例中，也有确认建造合同利润的情况。只要通过提供建造服务换取的无形资产的公允价值能够以适当的方法合理估计，则取得的对价是无形资产这一事实不会导致得出建造合同履行结果不能可靠确定的结论。在建造合同所规定的使用完工百分比法的其他条件也都满足的情况下，仍可在建造期间按完工百分比法确认建造合同利润。

提问人：yujjyu 时间：2014-08-02 13:16:01
IFRIC的例子中，假设了工程的毛利率是5%，在实际碰到的案例中，对方单位也假设自己这个工程的毛利率有10%，从而在工程建设阶段就有毛利产生了。这个不就是调节利润的空间了吗？企业可以根据估计，确认一块利润，从而美化一个期间的财务报表。这个是不是从谨慎性的角度看，除非企业拿出充分的证据（比如该企业近期同类业务的实际毛利率），否则就认为该项目的收入不可确定。
建造期间不能给其有毛利？ 该企业是一家Pre IPO企业，其用预估毛利率的方式，能够做到在施工比较多的这些年，就能符合三年盈利的条件，并且其认为这种处理方式是符合准则的，作为审计，该获得怎么的审计证据呢（该企业刚开始有这类工程，没有历史类似项目的毛利率信息）
谢谢。

回答人：chenyiwei
如果无法取得类似工程的历史毛利率信息，也难以对所取得的无形资产按收益法进行估值的，则可以采用如你所述的方法，假设建设期毛利为零，无形资产的初始成本就是实际发生的建造成本。